臺灣高等法院高雄分院民事判決　九十一年度家上易字第一號
　　上　訴　人　　丁○○
　　訴訟代理人　　戊○○
　　被　上訴人　　乙○○
　　　　　　　　　己○○○
　　　　　　　　　甲○○○
　　兼　右一人　　丙○○
右當事人間請求損害賠償事件，上訴人對於中華民國九十年十二月十九日台灣高雄地
方法院九十年度家訴字第八三號第一審判決提起上訴，本院判決如左：
    主    文
上訴駁回。
第二審訴訟費用由上訴人負擔。
    事實及理由
一、被上訴人起訴主張：坐落於高雄縣甲仙鄉○○○○段七七之三地號、九四地號土
    地為被上訴人四人所共有，持分各四分之一，其上並種植芒果樹。詎上訴人於民
    國八十九年四月中旬某日，未經被上訴人同意，即擅將種植於上開土地上七、八
    年生之三十七株芒果樹全數鋸斷，另改種香蕉樹，致生損害於被上訴人，依法上
    訴人自應負賠償之責。系爭芒果樹每株市價新台幣  (下同)六萬元，三十七株總
    值二百二十二萬元，爰依侵權行為之法律關係提起本訴，請求上訴人依該價額賠
    償被上訴人每人各五十五萬五千元。
二、上訴人則以：系爭七七之三地號土地原為上訴人所有，兩造於八十六年初約定，
    由被上訴人代上訴人清償農會借款五十萬元，另再給付上訴人五萬元後，上訴人
    即將該地過戶予被上訴人。嗣被上訴人除代償五十萬元農會貸款外，未給付五萬
    元予上訴人，上訴人乃不同意該地過戶，然因簽約時上訴人已交付印鑑證明及權
    狀，被上訴人丙○○乃擅自將該地過戶至其名下。上訴人因不知前開土地所有權
    已於八十六年三月廿四日移轉登記與丙○○，仍於八十九年間將上開土地上所種
    植之芒果樹砍除轉作其他作物，被上訴人既係以詐騙手段取得上開土地之所有權
    ，其請求上訴人賠償砍除芒果樹所生之損害，實無理由等語，資為抗辯。
三、原審對被上訴人之請求，判決上訴人應給付被上訴人各二萬五千九百元，及為附
    條件假執行及免為假執行之宣告，並駁回被上訴人其餘之訴。上訴人就敗訴部分
    上訴，求為廢棄，並駁回被上訴人在第一審之訴及其假執行之聲請；被上訴人則
    求為判決駁回上訴。
四、被上訴人主張坐落高雄縣甲仙鄉○○○○段第七七之三地號土地為被上訴人共有
    ，登記於被上訴人丙○○名下；同段第九四地號土地亦登記為被上訴人共有，持
    分各為四分之一，及其上芒果樹三十七株全數遭上訴人鋸斷等情，有土地登記簿
    謄本及台灣高雄地方法院八十九年度易字第三七一六號判決可稽，並為上訴人所
    不爭執，堪信為真實。上訴人固以不知系爭高雄縣甲仙鄉○○○○段第七七之三
    地號土地業經被上訴人擅自過戶於被上訴人丙○○名下，且為轉作才砍除芒果樹
    云云置辯。但查，上開七七之三地號土地於八十六年間辦理過戶時，係兩造偕同
    至簡永昌代書事務所簽訂協議後，再由證人簡華惠代辦過戶手續，當時上訴人承
    諾願將系爭七七之三地號土地移轉登記予被上訴人，兩造同時將印鑑證明交予簡
    華惠，且因農地所有權之取得須有自耕農身分，乃同意先讓丙○○將其戶籍遷至
    上訴人住處，迨六個月期滿後，再辦理系爭土地所有權移轉登記；該七七之三地
    號土地雖登記為丙○○一人所有，然實際上係由被上訴人四人共有等情，業據證
    人簡華惠於原審到庭證述綦詳（原審卷第七二至七四頁），佐以上訴人陳稱過戶
    證件都已交給代書、資料亦已填載；伊並未阻止系爭土地過戶等語（本院卷第廿
    九頁），益見系爭七七之三地號土地移轉所有權登記與丙○○乙事，為上訴人所
    明知，上訴人前開辯辭並不足採。至上訴人主張被上訴人應再給付五萬元一節，
    尚與系爭七七之三地號土地業已過戶一節無涉，乃不予審酌。
五、按不動產之出產物，尚未分離者，為該不動產之部分，民法第六十六條第二項定
    有明文。本件系爭三十七株芒果樹係種植於前開高雄縣甲仙鄉○○○○段第七七
    之三地號、九四地號土地上，為兩造所不爭執，則被上訴人對系爭芒果樹有所有
    權或使用收益權，亦堪認定。上訴人明知上情，仍將前開芒果樹毀損，致被上訴
    人權利受侵害，被上訴人依民法第一百八十四條第一項前段規定，請求上訴人應
    負損害賠償之責，自屬有據。再原審依職權函請高雄縣政府農業局就系爭芒果樹
    之價值為鑑定，鑑定結果認系爭三十七株芒果樹均為大株芒果樹，每株單價為二
    千八百元，合計三十七株價值十萬零三千六百元（原審卷第一六二頁），並為兩
    造所不爭執，是被上訴人於此範圍內之請求為有理由。又被上訴人依每人應有部
　　分各四分之一對前開芒果樹有使用收益或所有權，已如前述，則上訴人應賠償之
　　十萬零三千六百元，自應由被上訴人按其比例各取得二萬五千九百元。
六、綜上，被上訴人本於侵權行為之法律關係，請求上訴人給付被上訴人各二萬五千
    九百元，及自起訴狀繕本送達上訴人之翌日（即九十年七月二十一日）起至清償
    日止，按年息百分之五計算之利息，為有理由，應予准許。原審判命上訴人如數
    給付，於法並無違誤。上訴意旨指摘原判決不當，求予廢棄改判，為無理由，應
    予駁回其上訴。
七、據上論結，本件上訴為無理由，依民事訴訟法第四百四十九條第一項、第七十八
    條，判決如主文。
中　　　華　　　民　　　國　　九十一　　年　　　四　　　月　　　十　　　日
                                      臺灣高等法院高雄分院民事第六庭
~B1審判長法官　許明進
~B2　　　法官　李炫德
~B3　　　法官　謝肅珍
右為正本係照原本作成
不得上訴。
中　　　華　　　民　　　國　　九十一　　年　　　四　　　月　　　十二　　日
~B法院書記官　鄭翠芬
                                                                    Ａ
